【裁判字號】    90,家抗,67
【裁判日期】    900723
【裁判案由】    聲明繼承遺產
【裁判全文】
臺灣高等法院臺中分院民事裁定  九十年度家抗字第六七號
      抗  告  人  丙○○
      代  理  人  甲○○
右抗告人因與相對人乙○○間聲明繼承遺產事件，對於中華民國九十年四月四日臺灣
臺中地方法院九十年度聲繼字第一五號所為裁定提起抗告，本院裁定如左：
      主      文
抗告駁回。
抗告程序費用由抗告人負擔。
      理      由
一、本件代理人受抗告人之委託，有代為辦理繼承已死亡之乙○○財產、進行訴訟、
    証據保全、代領等權利，有其所提出之財團法人海峽交流基金會九十年三月二十
    八日証明書及大陸地區廣西壯族自治區請西縣公証處二０００年十月三十一日委
    託書公証書為証。是本件代理人自有代為提起抗告之權，核先敘明。
二、本件抗告人聲請及抗告意旨略以：被繼承人乙○○係民國（下同）十一年十一月
    十四日出生，原設籍居住台中縣烏日鄉○○路廣惠三巷六弄十五號，於八十九年
    一月十三日死亡，在台並無得為繼承之親屬，被繼承人在台灣地區留有遺產，抗
    告人為被繼承人之子，居住大陸地區，依法對於被繼承人在台灣地區之遺產有繼
    承權。爰依台灣地區與大陸地區人民關係條例第六十六條及施行細則第四十三條
    規定，檢具相關文件，聲明繼承。至乙○○於台灣地區之戶籍未登載有配偶，係
    因隻身來台，為恐大陸之配偶有危險，不敢登記，但乙○○確於一九四０年在大
    陸結婚云云。
三、經查，本件抗告人主張其為被繼承人乙○○之配偶，固據其提出大陸地區廣西省
    壯族自治區靖西縣公証處（２０００）桂靖証字第二二三號結婚公証書、（２０
    ００）桂靖証字第二二一號之親屬關係証明書，並經財團法人海峽交流基金會証
    明與副本相符。惟該結婚公証書係記載：「茲証明乙○○（男一九二二年十一月
    十四日出生）與岑玉美（一九二二年八月九日出生）于一九四０年十一月在廣西
    壯族自治區靖西縣龍臨鎮龍門村念乃屯按照我國傳統風俗習慣結婚」，此公証之
    事實係發生於六十一年前，而公証書之作成日期為二０００年十月三十一日，是
    否確為該公証員所目睹之法律行為，已非無疑，該公証書內容之真正，即顯有可
    疑。另依戶籍謄本所載，乙○○死亡前原設籍居住於台中縣烏日鄉○○路廣惠三
    巷六弄十五號，其父為黃貴坤，其生母為陸氏，出生地為廣西省靖西縣，配偶欄
    空白。與抗告人主張乙○○之配偶為岑玉美者不符。且乙○○之出生地原登記為
    廣東省，嗣於八十四年四月七日以登記錯誤為由而更正出生地為廣西省靖西縣，
    而當時已開放探親，大陸地區與台灣人民已多有交往，兩岸人民往來頻繁，大陸
    地區且以有海外關係為貴，乙○○苟有大陸配偶，斷無不加連繫並同時更正配偶
    欄記載之理。依上証據，自不足認抗告人為乙○○之繼承人。從而原審駁回抗告
    人依台灣地區與大陸地區人民關係條例第六十六條所為繼承之意思表示，尚無不
    合。抗告人執前揭理由，求為廢棄原裁定，尚非有據，應予駁回。
四、據上論結，本件抗告為無理由，依非訟事件法第八條、民事訴訟法第四百九十二
    條第一項、第九十五條、第七十八條，裁定如主文。
中      華      民      國    九十      年      七      月    二十三    日
~B1民事第六庭審判長法  官  吳火川
~B2                法  官  饒鴻鵬
~B3                法  官  吳惠郁
右為正本係照原本作成。
不得再抗告。
~B                書記官  呂淑芬
中      華      民      國    九十      年      七      月    二十五    日
                                                                        Ｙ


司法院資訊處製作；財團法人民間司法改革基金會備份。
